臺灣臺東地方法院刑事判決　　　　　　　100年度易字第369號
公　訴　人　臺灣臺東地方法院檢察署檢察官
被　　　告　陳俊傑
上列被告因恐嚇案件，經檢察官提起公訴（100年度偵字第1578
號），被告於準備程序中為有罪之陳述，本院合議庭裁定由受命
法官獨任以簡式審判程序進行審理，判決如下：
    主  文
陳俊傑犯恐嚇危害安全罪，處有期徒刑肆月，如易科罰金，以新
臺幣壹仟元折算壹日。緩刑貳年。扣案之鐮刀壹支沒收。
    犯罪事實
一、陳俊傑與郭雅文係男女朋友，曾有同居關係，楊美淩與郭雅
    文係母女。郭雅文於民國100年6月29日返回臺東縣臺東市○
    ○路340 巷43號住處居住，陳俊傑認為係楊美淩要求郭雅文
    返家，心生不滿，竟基於恐嚇之犯意，於100年7月3 日上午
    10 時許，持鐮刀1把，前往郭雅文上開住處，先以鐮刀刀尖
    指向楊美淩，復以鐮刀側面拍打楊美淩臉部，並向楊美淩聲
    稱要帶走郭雅文等語，以此加害生命、身體、自由之方式恐
    嚇楊美淩，使楊美淩心生畏懼，致生危害於安全。嗣經被害
    人楊美淩報警處理，始循線查悉上情。
二、案經臺東縣警察局臺東分局報告臺灣臺東地方法院檢察署檢
    察官偵查起訴。
    理  由
壹、程序事項
    本件被告陳俊傑所犯刑法第305條第1項之恐嚇危害安全罪，
    非為死刑、無期徒刑、最輕本刑為3 年以上有期徒刑之罪或
    高等法院管轄第一審之案件，被告於準備程序進行中，先就
    被訴事實為有罪之陳述，經告以簡式審判程序之旨，並聽取
    公訴人、被告之意見後，本院爰依刑事訴訟法第273條之1第
    1 項之規定，裁定由受命法官獨任以簡式審判程序進行審理
    ，是本件之證據調查，依刑事訴訟法第273條之2規定，不受
    同法第159條第1項、第161條之2、第161條之3、第163條之1
    及第164條至第170條規定之限制，合先敘明。
貳、實體事項
一、上開犯罪事實業據被告於本院審理時坦白承認（見本院卷第
    16、26頁），與證人即被害人楊美淩、證人即在場之人郭雅
    文於警詢及偵訊之證述互核相符（見警卷第7、13、16 頁，
    偵卷第9、11頁），並有刑案現場測繪圖、刑案現場照片2張
    、扣案之鐮刀1把及相片2 張在卷足憑（見警卷第24-26頁、
    本院卷第5 頁扣押物品清單），足認被告自白與事實相符，
    應可採信。本件事證明確，被告犯行洵堪認定，應予依法論
    科。
二、按刑法上所謂恐嚇，祇須行為人以足以使人心生畏怖之情事
    告知他人即為已足，其通知危害之方法並無限制，凡一切以
    直接之言語、舉動，或其他足使被害人理解其意義之方法或
    暗示其如不從將加危害，而使被害人心生畏怖者，均應包括
    在內；而該言語或舉動是否足以使他人生畏怖心，應依社會
    一般觀念衡量之，如行為人之言語、舉動，依社會一般觀念
    ，均認係惡害之通知，而足以使人生畏怖心時，即可認屬恐
    嚇（最高法院22年上字第1310號判例、84年度台上字第813
    號判決意旨參照）。本件被告於起訴書所載之時、地手持鐮
    刀指向被害人楊美淩，以刀側拍打楊美淩臉部，並恫稱要帶
    走郭雅文等語，且觀諸被告所持以恐嚇之鐮刀係屬金屬材質
    ，雖略帶鏽斑，惟刀尖尖銳、刀刃鋒利，仍具有相當之殺傷
    力，有扣案之鐮刀1把及卷附之照片2張在卷可稽（見本院卷
    第5 頁之扣押物品清單，警卷第26頁），衡諸社會一般觀念
    ，此種言語、舉動上之威嚇，均足令一般人感覺生命受到威
    脅，其行為於客觀上足認屬惡害之通知，並達使人心生畏怖
    之程度，且被害人楊美淩當時亦確有心生恐懼之感，業據其
    於警詢時證述綦詳（見警卷第13頁），是被告之行為確符合
    恐嚇之要件無疑。綜上所述，本件事證明確，被告犯行洵堪
    認定，應予依法論科。
三、核被告所為，係犯刑法第305 條之恐嚇危害安全罪。又公訴
    人雖認本件屬家庭暴力罪之恐嚇罪，惟查被告與被害人楊美
    淩間並不具家庭暴力防治法之家庭成員關係，是難認被告對
    楊美淩所為，係犯家庭暴力罪，併此敘明。
三、爰審酌被告僅因與女友郭雅文於溝通上產生誤會即心生不滿
    ，持刀前往郭雅文住處恐嚇郭雅文之母親楊美淩，所為實不
    足取，應予譴責，惟念及其於犯後尚能坦承犯行，已知悔悟
    ，犯後態度堪稱良好，且被害人楊美淩及郭雅文亦均表示願
    意原諒被告，請求法院給予被告機會，有本院公務電話紀錄
    表1 紙存卷可佐，並有被告庭呈之和解書附卷為憑（見本院
    卷第14、29頁），且考量其尚未成年、學歷為高中肄業、家
    中僅母親與之同住、經濟狀況不佳等一切情狀，爰量處如主
    文所示之刑，併諭知易科罰金之折算標準。
四、又被告未曾因故意犯罪受有期徒刑以上刑之宣告，有臺灣高
    等法院被告全國前案紀錄表1 份在卷可憑，乃因一時失慮，
    偶罹刑典，犯後深表悔悟，復衡酌其犯後已與被害人楊美淩
    達成和解，被害人並表示希望法院輕判且給予被告緩刑之機
    會等情（見本院卷第14頁之公務電話紀錄表、第29頁之和解
    書），本院認被告經此科刑教訓，當知所警惕而無再犯之虞
    ，因認所宣告之刑以暫不執行為適當，爰依刑法第74條第1
    項第1款之規定，諭知緩刑2年。
四、扣案之鐮刀1 支，係被告所有供犯罪所用之物，業據被告供
    明在卷（見本院卷第25頁、警卷第23頁之扣押物品清單），
    爰依刑法第38條第1項第2款規定予以宣告沒收。
據上論斷，依刑事訴訟法第273條之1第1 項、第299條第1項前段
，刑法第305條、第41條第1項前段、第74條第1項第1款、第38條
第1項第2款，刑法施行法第1條之1第1項、第2項前段，判決如主
文。
本案經檢察官林嘉宏到庭執行職務。
中    華    民    國    100    年    12    月    13    日
                  刑事第二庭   法  官  黃儀
以上正本證明與原本無異。
如不服本判決應於收受送達後10日內向本院提出上訴書狀，並應
敘述具體理由；其未敘述上訴理由者，應於上訴期間屆滿後20日
內向本院補提理由書（均須按他造當事人之人數附繕本）。「切
勿逕送上級法院」。告訴人或被害人對於本判決如有不服，請書
具不服之理由狀，請求檢察官上訴者，其上訴期間之計算係以檢
察官收受判決正本之日期為準。
                              書記官   戴嘉宏
中    華    民    國   100    年    12    月    13    日
附錄本件論罪科刑之法條：
中華民國刑法第305條
以加害生命、身體、自由、名譽、財產之事，恐嚇他人致生危害
於安全者，處 2 年以下有期徒刑、拘役或 3 百元以下罰金。